【裁判字號】    92,交聲,562
【裁判日期】    921230
【裁判案由】    聲明異議
【裁判全文】
臺灣高雄地方法院交通事件裁定                    九十二年度交聲字第五六二號
    原處分機關  高雄市政府交通局交通事件裁決處
    異  議  人  甲○○○
右列異議人因違反道路交通管理處罰條例案件，對於高雄市交通事件裁決所於民國九
十二年十一月六日所為之處分（高市交裁字第裁三二─ＢＨ0000000號），聲
明異議，本院裁定如左：
    主  文
原處分撤銷，發交高雄市交通局交通事件裁決處。
    理  由
一、按汽車或汽車駕駛人有違反道路交通管理處罰條例之行為，由公路主管機關所應
    設置之交通裁決單位辦理處罰，該條例第八條第一項第一款、第三項分別定有明
    文；而處罰機關對於違反道路交通管理事件之裁決，應參酌舉發違規事實、違反
    情節、稽查人員處理意見及被處分人之陳述，裁決書除應記載「違反道路交通管
    理事件統一裁罰標準及處理細則」第四十三條第二項所規定處罰種類之主文外，
    尚應記載受處分人姓名、違規時間、違規地點及違規事實，以資特定受處分人之
    特定違規行為；矧以行政處分以書面為之者，應記載：處分相對人之姓名、出生
    年月日、性別、身分證統一號碼、住居所或其他足資辨別之特徵；如係法人或其
    他設有管理人或代表人之團體，其名稱、事務所或營業所，及管理人或代表人之
    姓名、出生年月日、性別、身分證統一號碼、住居所。主旨、事實、理由及其法
    令依據。有附款者，附款之內容。處分機關及其首長署名、蓋章，該機關有代理
    人或受任人者，須同時於其下簽名。但以自動機器作成之大量行政處分，得不經
    署名，以蓋章為之。發文字號及年、月、日。表明其為行政處分之意旨及不服行
    政處分之救濟方法、期間及其受理機關，行政程序法第九十六條第一項亦定有明
    文，合先敘明。
二、經查，本件原處分機關於民國九十二年十一月六日所為之裁決書（高市交裁字第
    裁三二─ＢＨ0000000號），關於受處分人違規地點分別僅記載為「正義
    」而已，有原處分機關之裁決書一紙在卷可稽，顯無從辨別受處分人究係在全國
    何行政區何謂「正義」之地點有如裁決書所記載之違規事實，則原處分所處罰之
    違規事實殊屬不明確，此部分瑕疵乃屬不能補正之事項。再者，原處分機關處罰
    之違規事實殊屬不明確，此部分瑕疵乃屬不能補正之事項。再者，原處分機關雖
    將上開裁決書郵寄送達予本件異議人即受處分人收受，業經異議人於異議狀中所
    陳明，惟將欠缺應記載事項之裁決書郵寄送達異議人，尚不足以補正上開裁決書
    應記載事項之瑕疵。準此，原處分機關所為裁決書既有瑕疵，實有違程序正當及
    處罰明確之原則。
三、另按(一)對於違反道路交通管理處罰條例之行為，應按其違反條款規定之受處罰對
    象，填製舉發違反道路交通管理事件通知單（以下簡稱通知單），並於被通知人
    欄予以勾記，逕行舉發者，應按已查明之資料填註車牌號碼、車輛種類、車主姓
    名或地址，並於通知單上方空白處加註逕行舉發之文字後，由舉發機關送達被通
    知人，又以科學儀器取得違規證據資料，足資認定其違規事實者，當場不能或不
    宜攔截製單舉發者，得逕行舉發之。次按違反道路交通管理事件行為人，未依規
    定自動繳納罰鍰，或未依規定到案聽候裁決，處罰機關應於二個月內依標準表逕
    行裁決之；而違反本條例行為之處罰，處罰機關於裁決前，應給予違規行為人陳
    述之機會，違反道路交通管理事件統一裁罰標準及處理細則第十一條一項第三款
    、第二十三條、第四十四條第一項、第四十條前段分別定有明文。(二)又處罰機關
    受理移送之舉發違反道路交通管理事件時，發現應填記內容不符規定，或所列附
    件漏未移送者，應即洽請原移送機關更正或補送。違反道路交通管理事件，處罰
    機關受理後發現舉發錯誤或要件欠缺，可補正或尚待查明者，退回原舉發單位查
    明補正後依法處理，違反道路交通管理事件統一裁罰標準及處理細則第三十四條
    亦定有明文，準此，異議人如有前述駕車人闖紅燈之違規行為，舉發單位逕行舉
    發時，應查明車主之姓名、住址，並將通知書送達，使受處分人有答辯之機會，
    而處罰機關於受處分人受通知而逾期不到者始得逕行裁決，及處罰機關受理舉發
    機關移送違反道路交通管理事件後，如發現通知單之送達證明資料漏未移送者，
    依法應即洽請原移送機關（舉發機關）更正或補送，其裁決程序始謂合法。經查
    ：本件舉發機關係將舉發違反道路交通管理事件通知單（下稱舉發通知單）以郵
    寄送達之方式，寄至異議人之前住所，即高雄市前鎮區○○○路一八一號三樓，
    並非寄至異議人現在住處即高雄縣鳳山市○○路七十七之二號，且異議人自八十
    五年三月九日即遷址至現戶籍地等情，有高雄市政府警察局九十二年十二月八日
    「高市交警三字第Ｚ000000000」號函文及異議人戶口名簿影各一紙在
    卷可按，是本件之舉發通知之送達即難謂為合法，亦不得以補充送達之寄存送達
    之方式生合法送達之效力，故本件舉發通知單送達亦非合法。
四、綜上所述，本件原處分機關所為之裁決既有上開所述之違法，故本件異議為有理
    由，應撤銷原裁決處分，並發交原處分機關另行依法處理。
五、據上論結，應依道路交通案件處理辦法第二十條，裁定如主文。
中      華      民      國    九十二    年     十二     月     三十     日
                            臺灣高雄地方法院交通法庭
                                法  官  吳  志  豪
右正本證明與原本無異。
如不服本裁定，應於送達後五日內，向本院提出抗告狀。
                                書記官  邱  秋  珍
中      華      民      國    九十二    年     十二     月     三十一   日


司法院資訊處製作；財團法人民間司法改革基金會備份。
